【裁判字號】    98,易,700
【裁判日期】    980828
【裁判案由】    傷害等
【裁判全文】
臺灣高雄地方法院刑事判決               98年度易字第700號
公  訴  人  臺灣高雄地方法院檢察署檢察官
被      告  甲○○
上列被告因傷害等案件，經檢察官提起公訴（98年度偵字第
14505 號），嗣因被告就被訴事實為有罪之陳述，經裁定適用簡
式審判程序審理，本院判決如下：
    主  文
甲○○犯傷害直系血親尊親屬罪，處有期徒刑肆月，如易科罰金
，以新臺幣壹仟元折算壹日。又犯恐嚇危害安全罪，處有期徒刑
月，如易科罰金，以新臺幣壹仟元折算壹日，扣案之水果刀壹
支沒收。又犯妨害公務執行罪，處有期徒刑伍月，如易科罰金，
以新臺幣壹仟元折算壹日，扣案之水果刀壹支（同壹支）沒收。
應執行有期徒刑拾月，如易科罰金，以新臺幣壹仟元折算壹日，
扣案之水果刀壹支沒收。
    事實及理由
一、查本件被告所犯係死刑、無期徒刑、最輕本刑為3 年以上有
    期徒刑以外之罪，其於準備程序就被訴事實為有罪之陳述，
    經法官告知簡式審判程序之旨，並聽取其與公訴人之意見後
    ，認無不得或不宜改依簡式審判程序進行之情事，依刑事訴
    訟法第273 條之1 第1 項規定，裁定本件適用簡式審判程序
    審理，合先敘明。
二、本案犯罪事實及證據，除犯罪事實欄一最後一行「並扣得水
    果刀1 支及榔頭1 支等物」應更正為「並扣得榔頭1 支及被
    告所有水果刀1 支等物」，證據部分則補充「被告於本院審
    理時就全部犯罪事實之自白」外，餘均引用檢察官起訴書所
    載（如附件）。
三、次查被告於本院98年7 月7 日移審程序時，雖曾主張其於98
    年5 月10日當天晚間有用家裡0000000 電話打給110 報案專
    線報警，欲證明於其母親即被害人林碧蓮98年5 月10日晚間
    報警前，其已先行報警而有自首規定之適用云云。惟查經本
    院函詢高雄縣政府警察局後，依高雄縣政府警察局98年7 月
    13日之回函，及本院98年7 月21日之公務電話記錄內容可知
    ，於98年5 月10日22時34分12秒、98年5 月10日22時37分36
    秒、98年5 月10日22時36分19秒時雖均有一男子以0000000
    電話撥打110 報案專線，但98年5 月10日22時34分12秒之電
    話經由接通人員判斷為酒醉騷擾電話，所以於電腦（指揮中
    心受理110 報案紀錄單）上勾選為諮詢電話，沒有派遣警員
    至現場處理，並無成案，而紀錄單上所謂本人，因為已經判
    斷對方為酒醉騷擾之人，對方一直喃喃自語，無從詢問報案
    之人年籍資料，不知道撥打電話為何人，所以於紀錄單上勾
    選本人，而98年5 月10日22時37分36秒之電話則不出聲，98
    年5 月10日22時36分19秒之電話則跳號亦未接獲撥打電話者
    之任何案件指述，則縱認於於98年5 月10日22時34分12秒、
    98年5 月10日22時37分36秒、98年5 月10日22時36分19秒以
    0000000 號電話撥打110 報案專線電話之男子確為被告，但
    被告當時顯係酒醉狀態，並無向報案專線自首犯罪之情。更
    且上開3 通電話是在被害人乙○○○所述其於98年5 月10日
    23時許遭到被告以行為及言詞為恐嚇之前，亦無從認定被告
    曾以該3 通電話向警方自首，及被害人乙○○○於警詢時表
    示98年5 月10日係由其報案，證人丙○○於警詢時亦表示其
    係於98年5 月10日22時至24時服巡邏勤務，於23時許內值班
    以無線電呼叫田寮鄉○○路181 號有民眾請求協助，23時許
    20分許與同仁到場經呼喊報案人乙○○○始開門等，則被告
    稱就其98年5 月10日23時許恐嚇被害人乙○○○部分之犯行
    符合自首之要件云云，尚與事實不符不足採信。
四、按家庭暴力者，謂家庭成員間實施身體或精神上不法侵害之
    行為；又家庭暴力罪者，謂家庭成員間故意實施家庭暴力行
    為而成立其他法律所規定之犯罪，家庭暴力防治法第2 條第
    1 款、第2 款分別定有明文。本件被告與被害人乙○○○為
    母子關係，為家庭暴力防治法第3 條第3 款所定之家庭成員
    ，是核被告所為，係犯刑法第277 條第1 項之傷害罪及同法
    第305 條之恐嚇危害安全罪，且屬於對家庭成員間實施身體
    、精神上不法侵害之行為，自該當家庭暴力防治法所稱之家
    庭暴力罪。惟因家庭暴力防治法對於家庭暴力罪並無科處刑
    罰之規定，故應依刑法傷害罪及恐嚇危害安全罪予以論罪科
    刑。被告傷害其母親乙○○○之行為，係屬對直系血親尊親
    屬犯刑法第277 條第1 項之傷害罪，就該傷害部分並應依刑
    法第280 條規定加重其刑。而被告98年5 月10日23時許在上
    開住處，基於恐嚇之犯意，先手持榔頭進入乙○○○房間內
    ，見乙○○○躺在床上，即舉起榔頭砸向乙○○○頭部旁邊
    ，致乙○○○心生畏怖急忙閃躲並逃至房外，被告又持水果
    刀對乙○○○恫稱：要將妳剁碎等語，仍致乙○○○心生畏
    懼，因其時間密接，應屬接續行為僅該當一個恐嚇危害安全
    罪。另被告98年5 月10日晚間於警員到場處理時持水果刀傷
    害警員丙○○（傷害部分未據告訴）及趁機搶奪丙○○配槍
    最後警槍掉落之行為，時間亦屬密接，亦係接續行為，僅該
    當一個刑法第135 條第1 項之妨害公務執行罪。被告所犯上
    開3 罪，犯意各別，行為互殊，應予分論併罰。爰審酌被告
    僅因細故即對親生母親之被害人暴力相向及以言詞與行為恐
    嚇被害人，致被害人身心俱創，更於被害人報警而警員到場
    處理時，持水果刀劃傷警員且搶奪警員配槍，其行為危害治
    安頗大，惟念其犯後坦承犯行，犯後態度良好，兼衡其職業
    、家庭經濟狀況及智識程度等一切情狀，分別量處如主文所
    示之刑及諭知易科罰金之折算標準，以資懲儆。
五、又依司法院釋字第662 號解釋：「中華民國九十四年二月二
    日修正公布之現行刑法第四十一條第二項，關於數罪併罰，
    數宣告刑均得易科罰金，而定應執行刑之刑逾六個月者，排
    除適用同條第一項得易科罰金之規定部分，與憲法第二十三
    條規定有違，並與本院釋字第三六六號解釋意旨不符，應自
    本解釋公布之日起失其效力。」故對於數罪併罰，數宣告刑
    均得易科罰金，而定應執行之刑超過6 個月之案件，依司法
    院釋字第366 號、662 號解釋意旨，仍得易科罰金。本件被
    告所犯上開3 罪，本院依刑法第51條規定本應定其應執行刑
    ，而本院於定應執行刑如主文所示後，雖所定有期徒刑已超
    過6 個月，但依上開釋字第366 號、662 號解釋意旨，本院
    仍應諭知易科罰金之折算標準，爰再定其易科罰金之標準如
    主文所示。
六、末查本案扣案之水果刀1 支，係被告98年5 月10日犯恐嚇危
    害安全罪及妨害公務執行罪所用之物，且被告於警詢時即已
    表示該水果刀係其購買之物，顯屬被告所有，依刑法第38條
    第1 項第2 款規定，自應予宣告沒收。被告於本院審理時雖
    另辯稱該水果刀係家裡面的非其所有云云，但此與其警詢所
    述不符，顯不足採。另扣案之榔頭1 把，被告於警詢時即表
    示榔頭不知為何人所有，此外亦無證據認定係被告所有，而
    榔頭更非違禁物，自無從加以沒收，並予述明。
據上論斷，應依刑事訴訟法第273 條之1 第1 項、第299 條第1
項前段、第310 條之2 、第454 條第2 項，家庭暴力防治法第2
條第2 款，刑法第277 條第1 項、第280 條、第305 條、第135
條第1 項、第41條第1 項前段、第51條第5 款、第38條第1 項第
2款 ，刑法施行法第1 條之1 ，釋字第366 號、662 號解釋，判
決如主文。
本案經檢察官林永富到庭執行職務。
中    華    民    國    98    年    8     月    28    日
                  刑事第十七庭  法  官  黃紀錄
以上正本證明與原本無異。
如不服本判決應於收受送達後10日內向本院提出上訴書狀，並應
敘述具體理由；如未敘述上訴理由者，應於上訴期間屆滿後20日
內向本院補提理由書（均須按他造當事人之人數附繕本）「切勿
逕送上級法院」。
中    華    民    國    98    年    8     月    28    日
                                書記官  吳書逸


司法院資訊處製作；財團法人民間司法改革基金會備份。
